【裁判字號】    97,台上,207
【裁判日期】    970117
【裁判案由】    妨害性自主
【裁判全文】
最高法院刑事判決              九十七年度台上字第二０七號
上  訴  人  甲○○
上列上訴人因妨害性自主案件，不服台灣高等法院中華民國九十
六年八月三十日第二審判決（九十六年度上訴字第一七七八號，
起訴案號：台灣板橋地方法院檢察署九十五年度偵緝字第四一八
號），提起上訴，本院判決如下：
    主  文
上訴駁回。
    理  由
按刑事訴訟法第三百七十七條規定，上訴於第三審法院，非以判
決違背法令為理由，不得為之。是提起第三審上訴，應以原判決
違背法令為理由，係屬法定要件。如果上訴理由狀並未依據卷內
訴訟資料，具體指摘原判決不適用何種法則或如何適用不當，或
所指摘原判決違法情事，顯與法律規定得為第三審上訴理由之違
法情形，不相適合時，均應認其上訴為違背法律上之程式，予以
駁回。本件上訴人甲○○上訴意旨略稱：原判決認定上訴人有罪
之證據，僅為上訴人在第一審的自白、告訴人Ａ女（民國七十七
年一月生姓名年籍在卷）之指述，以及福克多便利商店監視器錄
影翻拍照片四張，並無其他積極證據。又原判決以告訴人在案發
現場取得之保險套，因送驗組織與送驗時間相差逾二年，該鑑定
報告不能為上訴人有利之認定等語。查該保險套對於上訴人是否
確有於案發現場與告訴人為性交行為至關重要，該鑑驗報告已記
載：「被害人陰道棉棒與保險套內側精子細胞層Y-STR 型別不相
同，可排除來自同一個人」，為有利於上訴人之證據，原判決不
採，遽認該鑑定報告不能為有利於上訴人之認定，殊難理解。又
鑑驗時間相差二年之事實並非上訴人造成，原審並未調查鑑識結
果是否會因時間之相距而有錯誤或無法鑑識之情形，而鑑識報告
之結論又未受二年之影響，原判決之認事採證用法實有違誤，亦
有理由不備之違法。上訴人係因聽信法院公設辯護人所言，如自
承犯罪可輕判，誤以為是指所犯竊盜罪始自白，上訴人並無與被
害人為性交之行為，且原判決有量刑過重之違法云云。
惟查原判決依憑上訴人於第一審之自白、告訴人Ａ女於警詢及偵
查中（Ａ女於警詢及偵查中之陳述，雖為審判外之陳述，但上訴
人及其辯護人於原審調查證據時知有刑事訴訟法第一百五十九條
條第一項不得為證據之情形，而未於言詞辯論終結前聲明異議，
依同法第一百五十九條之五第二項視為有前項之同意，自得作為
證據）指述之被害情節、案發當日上訴人於晚上十時十六分許在
上址福客多便利商店內出現之監視器錄影翻拍照片四張、Ａ女之
性侵害案件代號與真實姓名對照表一紙、上訴人於本件裁判前依
修正前刑法第九十一條之一之規定至台北市立聯合醫院松德院區
實施鑑定結果認為：「目前並無證據顯示被告因性行為異常或受
其他精神疾病之影響而有強制性交犯行，故其無接受精神科治療
之必要」之該醫院九十六年七月六日精神鑑定報告書一件、台灣
高等法院被告全國前案紀錄表等證據，資以認定上訴人有原判決
事實欄所記載之犯罪事實，因而撤銷第一審關於上訴人強制性交
部分不當之判決，改判仍論處上訴人成年人故意對於少女以強暴
之方法而為性交罪刑（處有期徒刑肆年陸月），已詳述其所憑之
證據及理由。對於上訴人於原審審理時矢口否認有本件強制性交
之犯行，辯稱：伊只是想騙被害人去清洗，然後偷她的手機及皮
包，沒有性侵害，說要刺青之事確實是假的。伊當初會在第一審
承認係公設辯護人稱承認會判輕一點云云。經綜合調查證據之結
果，認不可採，在判決內詳予指駁，並說明其理由。又內政部警
政署刑事警察局鑑驗結果雖認被害人陰道棉棒與保險套內側精子
細胞層Y-STR 型別不相同，可排除來自同一個人，惟查該局於九
十六年四月二十日刑醫字第０九六００四三四九九號鑑驗書備註
欄記載本案送驗胚胎組織採證與送驗時間相差逾二年，未依刑事
鑑識規範於採證後十五日內送驗，影響被害人權益甚鉅，認該鑑
定不能為上訴人有利之認定，在判決內加以說明。又台灣板橋地
方法院檢察署九十六年度偵字第四八二八號移送併辦部分，經調
查證據之結果，認與上開論罪科刑部分並無連續犯裁判上一罪之
關係，不能併予審理，應退由檢察官另行處理，亦在判決內敘明
。原判決所為論述，核與卷證資料相符，從形式上觀察，並無違
背法令之情形。按認事採證、證據之取捨及證據證明力之判斷，
俱屬事實審法院之職權，苟無違背證據法則，自不能指為違法。
原判決對於上訴人有本件成年人故意對於少女以強暴之方法而為
性交之犯行，已說明其依憑之證據及理由，對於上訴人之辯解，
認不可採；又內政部警政署刑事警察局九十六年四月二十日刑醫
字第０九六００四三四九九號鑑驗結果，不能為上訴人有利之認
定；亦分別在判決內詳述其不予採納之理由，並無上訴意旨所指
違背法令之情形。上訴意旨所指各節，或為單純事實之爭執，或
原審已加審酌屬原審得本於職權裁量之事項，已於判決內詳述其
認事採證及證據取捨、判斷之理由，為其職權之適法行使，並無
違背法令之情形。上訴意旨徒憑己意就原審職權之適法行使任意
指摘，核與法律規定得為第三審上訴理由之違法情形不相適合，
應認其上訴違背法律上之程式，予以駁回。
據上論結，應依刑事訴訟法第三百九十五條前段，判決如主文。
中    華    民    國  九十七  年    一    月   十七   日
                      最高法院刑事第四庭
                          審判長法官  莊  登  照
                                法官  黃  一  鑫
                                法官  徐  昌  錦
                                法官  許  錦  印
                                法官  李  伯  道
      本件正本證明與原本無異
                                      書  記  官
中    華    民    國  九十七  年    一    月  二十三  日
                                                      V


司法院資訊處製作；財團法人民間司法改革基金會備份。
